【裁判字號】    98,訴,1612
【裁判日期】    990128
【裁判案由】    毒品危害防制條例
【裁判全文】
臺灣臺北地方法院刑事判決              98年度訴字第1612號
公  訴  人  臺灣臺北地方法院檢察署檢察官
被      告  乙○○
選任辯護人  周承武律師
上列被告因毒品危害防制條例案件，經檢察官提起公訴（98年度
偵字第17497號、第18986號），本院判決如下：
    主  文
乙○○無罪。
    理  由
一、公訴意旨略以：被告乙○○明知ＭＤＭＡ係經我國主管機關
    列管之第二級毒品，不得販賣，竟意圖營利，基於販賣第二
    級毒品之犯意，於民國98年6月9日左右，在臺北市中山區○
    ○○路409號11樓30室，以每顆500元之代價，販售ＭＤＭＡ
    2顆與甲○○，甲○○嗣於98年 6月16日下午3時20分許，在
    臺北市○○○路興安街口，為警查獲身上攜有ＭＤＭＡ而供
    出上源，經警循線查獲上情，因認被告涉犯毒品危害防制條
    例第4條第2項販賣第二級毒品罪嫌等語。
二、按犯罪事實應依證據認定之，無證據不得認定犯罪事實；不
    能證明被告犯罪或其行為不罰者，應諭知無罪之判決，刑事
    訴訟法第154條第2項、第301條第1項分別定有明文。又認定
    不利於被告之事實，須依積極證據，苟積極證據不足為不利
    於被告事實之認定時，即應為有利被告之認定，更不必有何
    有利之證據，復有最高法院30年上字第 816號判例可資參照
    。次按行為之處罰以行為時之法律有明文規定者為限，刑法
    第 1條定有明文。雖立法技術上，部分法條內容由法律規定
    授權主管行政機關以命令予以補充，而有空白之構成要件存
    在，惟如欲認定行為人構成該犯罪行為，仍應以該應為補充
    之構成要件在行為人行為時業已合法存在並確定其內容，始
    得依該經授權補充完整構成要件之法條對行為人予以論罪科
    刑，始符揭刑法第 1條所揭櫫之罪刑法定主義之原則。再按
    毒品危害防制條例第2條第1項規定：本條例所稱毒品，指具
    有成癮性、濫用性及對社會危害性之麻醉藥品與其製品及影
    響精神物質與其製品。又毒品依其成癮性、濫用性及對社會
    危害性分為四級；前項毒品之分級及品項，由法務部會同行
    政院衛生署組成審議委員會，每 3個月定期檢討，報由行政
    院公告調整、增減之。同條第2項前段及第3項亦分別定有明
    文。揆諸上揭規定及說明，就販賣毒品行為之處罰，應以行
    為人所販賣者確係毒品危害防制條例第2條第2項所列，經由
    行政院公告之品項為限，否則即與刑法第 1條規定之罪刑法
    定原則有違。
三、公訴人認被告涉犯上開販賣第二級毒品ＭＤＭＡ之犯行，無
    非以被告之自白、證人甲○○之證述、其台灣尖端先進生技
    醫藥股份有限公司濫用藥物檢驗報告及自其身上查獲毒品之
    交通部民用航空局航空醫務中心（下稱航醫中心）毒品鑑定
    書等為主要依據。
四、訊據被告對其於上開時、地交付藍綠色圓型錠劑 2顆予證人
    甲○○，每顆並收取 500元等情坦認不諱，核與證人甲○○
    之證述相符，復有自證人甲○○身上查獲之壓扁狀藍綠色圓
    型錠劑1袋扣案可憑，此情固堪認定。然查：
  (一)上開扣案之錠劑，經送具毒品鑑定專業能力之航醫中心以氣
    相層析質譜儀法檢驗，認該錠劑成分為 Chloroamphetamine
    （氯安非它命）及 Caffeine，此有該中心98年6月30日航藥
    鑑字第 0983222號毒品鑑定書在卷可稽（見98年度毒偵字第
    16039號偵查卷第112頁），此情已足認定。又前開錠劑成分
    中之 Chloroamphetamine為新興藥物，非屬毒品危害防制條
    例列管毒品，復有該中心98年12月15日（98）航醫字第1250
    號函在卷可按（見本院卷第100頁），另 Caffeine亦非毒品
    危害防制條例規定之毒品，此由毒品危害防制條例之分級與
    品項表中，未將之列為毒品一情，亦可得知。是該錠劑並非
    現行毒品危害防制條例所規定之第二級毒品甚明。
  (二)另警方自被告身上查獲之藍綠色圓型錠劑 4顆，經送航醫中
    心以氣相層析質譜儀法檢驗，亦認該錠劑成分為Chloroamph
    -etamine及Caffeine，有該中心98年7月16日航藥鑑字第098
    3491號毒品鑑定書在卷可憑（見98年度毒偵字第 16039號偵
    查卷第114頁），如上所述，該4顆錠劑亦非現行毒品危害防
    制條例所規定之第二級毒品。
  (三)綜上，公訴人所指被告犯行係販賣第二級毒品與證人甲○○
    ，然扣案自被告及證人甲○○身上之藍綠色圓型錠劑，既均
    非現行毒品危害防制條例所規定之第二級毒品，實難認定被
    告有公訴人所指之犯行。至證人甲○○之台灣尖端先進生技
    醫藥股份有限公司濫用藥物檢驗報告顯示其尿液呈現第二級
    毒品ＭＤＭＡ陽性反應，然此僅可證明證人甲○○確曾施用
    ＭＤＭＡ之事實，尚無從執此推論被告所交付證人甲○○之
    物即為ＭＤＭＡ。此外，本院復查無其他積極證據足資證明
    被告確有公訴人所指之犯行，自難僅憑公訴人所提出證據，
    對被告以犯販賣第二級毒品罪相繩，是既不能證明被告犯罪
    ，自應為其無罪判決之諭知。
五、本案諭知被告無罪，實因上開藍綠色圓型錠劑所含Chloroam
    -phetamine成分，非屬現行毒品危害防制條例第2條第2項所
    列品項。然 Chloroamphetamine為新興藥物，業經航醫中心
    指明如上，且於本案被充為第二級毒品販售，該成分是否應
    列為毒品品項，主管機關之法務部實有依上揭規定會同行政
    院衛生署組成審議委員會加以檢討之必要，否則不啻助長新
    興藥物之濫用，附此敘明。
據上論斷，應依刑事訴訟法第301條第1項，判決如主文。
本案經檢察官張成業到庭執行職務
中    華    民    國    99    年    1     月    28    日
                  刑事第十四庭  審判長法  官  吳冠霆
                                      法  官  李殷君
                                      法  官  賴武志
以上正本證明與原本無異。
如不服本判決應於收受送達後10日內向本院提出上訴書狀，並應
敘述具體理由；其未敘述上訴理由者，應於上訴期間屆滿後20日
內向本院補提理由書（均須按他造當事人之人數附繕）「切勿逕
送上級法院」。
                                      書記官  劉麗英
中    華    民    國    99    年    1     月    28    日

司法院資訊處製作；財團法人民間司法改革基金會備份。
